臺灣高等法院民事裁定
抗　告　人　甲○○
上列抗告人因宣告破產事件，對於中華民國96年7 月30日臺灣桃
園地方法院96年度破字第11號所為裁定提起抗告，本院裁定如下
：
    主  文
原裁定廢棄。
    理  由
一、抗告人於原法院聲請意旨略以：抗告人前因創業經營服飾店
    ，亟需資金周轉，乃向銀行借貸，初期販賣香港、韓國兩地
    之進口服飾，嗣改變經營型態，進口販賣歐洲高級服飾，因
    成本昂貴，不得已再向銀行借貸充實營業資金，然服飾店營
    業狀況虧損嚴重，轉讓他人後，其原來投資金額全部血本無
    歸，並欠下大筆債務。抗告人為清償債務，乃重新找工作，
    卻因公司經營不善而遭資遣，迄今仍處於失業狀態。抗告人
    因無收入，無法如期繳付貸款本息，不得不再度借貸，至今
    抗告人所負債務共約新臺幣 (下同)311萬元，而抗告人所有
    財產僅有25萬元，債務顯已超過資產甚多，抗告人已無清償
    能力，爰聲請宣告破產云云。
二、原法院以本件無宣告破產之實益為由，裁定駁回抗告人之聲
    請。
三、抗告意旨略以：破產法第95條第2項規定 ，破產人及其家屬
    之必要生活費，固然視為財團費用，惟抗告人已自願拋棄生
    活費之優先受償權利，故抗告人所有之財產已足構成破產財
    團，並能支付相關破產程序費用及分配債務，原裁定駁回抗
    告人之聲請，實有不合，爰提起抗告請求廢棄原裁定云云。
四、按破產，對債務人不能清償債務者，宣告之。債務人停止支
    付者，推定其為不能清償，破產法第57條、第1條第2項分別
    定有明文。又依同法第 148條規定之旨趣，除債務人之財產
    不敷清償破產財團之費用及財團之債務外，尚難認無宣告破
    產之實益（司法院25年6月5日院字第1505號(二)解釋參照）。
    亦即債務人之財產如足敷清償破產財團之費用及財團之債務
    ，不僅應宣告破產，且依破產法第148條之規定 ，亦不得裁
    定宣告破產終止。
五、經查，本件抗告人所負債務計欠有永豐商業銀行股份有限公
    司 (原名台北國際商業銀行股份有限公司)40萬8,520元、兆
    豐國際商業銀行股份有限公司9萬4,148元、美商花旗銀行股
    份有限公司12萬9,197元 、臺灣新光商業銀行股份有限公司
    10萬3,128元 、永豐信用卡股份有限公司 (原名安信信用卡
    股份有限公司)19萬6,719元、國泰世華商業銀行股份有限公
    司57萬7,530元、遠東國際商業銀行股份有限公司17萬8,379
    元、中國信託商業銀行股份有限公司64萬5,094元 、英商渣
    打銀行股份有限公司臺北分公司12萬8,163元 、安泰商業銀
    行股份有限公司12萬0,925元 、台北富邦商業銀行股份有限
    公司15萬0,938元 、中華商業銀行股份有限公司26萬元、華
    泰商業銀行股份有限公司38萬元，共計337萬2,741元，此有
    抗告人提出之債權人清冊及上開各家債權銀行之回函 (中華
    商業銀行股份有限公司、華泰商業銀行股份有限公司除外)
    附卷可稽 (見原法院卷第18至19頁、第118頁、第120頁、第
    123頁、第125頁、第155頁、第164頁、第174頁、第185頁、
    第201頁、第202頁、第217頁)。又抗告人之財產除其持有發
    票人新竹國際商業銀行、受款人為其本人，面額25萬元之支
    票乙紙外，別無任何其他財產，有抗告人提出之銀行支票可
    參 (見原法院卷第49頁) 。另抗告人出具生活費權利捨棄切
    結書表明拋棄其本人及家屬生活費之優先受償權利，生活費
    由其他親友協助，亦有該切結書在卷可憑 (見本院卷第40頁
    ) ，據此，足見抗告人有償債之決心與誠意，則以抗告人現
    有之財產，是否確不足以支付財團費用及財團債務，而無宣
    告破產之實益，即非無疑，有再予調查之必要。抗告意旨執
    此指摘原裁定不當，聲明廢棄，為有理由。又依法院調查之
    結果，如認不應宣告破產，固應駁回抗告人之聲請；惟如認
    應宣告破產，則依破產法第64條、第65規定，法院於宣告破
    產時應為選任破產管理人、決定申報債權期間及第一次債權
    人會議期日，並公告破產人之債權人應於規定期間內向破產
    管理人申報其債權等必要之處置，而該等處置均應由第一審
    法院為之，爰由本院將原裁定廢棄，將本件發回原法院另為
    適當之處理。
六、據上論結，本件抗告為有理由，爰裁定如主文。
中　　華　　民　　國　　96　　年　　11　　月　　27　　日
                    民事第13庭
                        審判長法　官  黃嘉烈
　　　　　　　　　　　    　　法　官  高鳳仙
　　　　　　　　　　　    　　法　官  許文章
正本係照原本作成。
本裁定除以適用法規顯有錯誤為理由，並經本院許可外，不得再
抗告。如提起再抗告，應於收受後10日內委任律師為訴訟代理人
向本院提出再抗告狀。並繳納再抗告費新台幣１千元。
中　　華　　民　　國　　96　　年　　11　　月　　28　　日
　　　　　　　　　　　　　　　書記官  陳明俐
